【裁判字號】    99,上訴,1009
【裁判日期】    990428
【裁判案由】    妨害性自主等
【裁判全文】
臺灣高等法院刑事判決                99年度上訴字第1009號
上  訴  人  
即  被  告  甲○○
指定辯護人  本院公設辯護人  李廣澤
上列上訴人因妨害性自主等案件，不服臺灣板橋地方法院98年度
訴字第3714號，中華民國99年1月14日第一審判決（起訴案號：
臺灣板橋地方法院檢察署98年度偵緝字第2095號），提起上訴，
本院判決如下：
    主  文
原判決撤銷。
甲○○犯強制性交未遂罪，處有期徒刑壹年玖月。
    事  實                                               
一、甲○○於民國98年2月28日晚間11時許，與友人潘憲銘、潘
    文斌、賴春安等人前往位在臺北縣三峽鎮○○路222巷口之
    某卡拉OK店消費，而成年女子A女（代號00000000號，真實
    姓名及年籍詳卷，下稱A女）為該店服務生。甲○○見A女頗
    具姿色，竟心生歹念，基於強制性交、非法剝奪他人行動自
    由之犯意，於翌日即98年3月1日凌晨1時22分許，與友人潘
    憲銘等人消費完畢相偕離去該店，為遂行前開犯行，待友人
    離開後，竟又獨自尾隨離店欲開車返家之A女，待A女步行並
    進入停放在臺北縣三峽鎮○○路222巷內，車號6892-PK號自
    用小客車，正欲離去之際，甲○○強行將該車駕駛座車門打
    開，並將A女推至副駕駛座上，隨即於同日凌晨1時27分許，
    強行駕駛該車離去，其間A女曾以所持有之雙插卡行動電話
    （0000000000號、0000000000號）撥打其男友曾義勝所持有
    0000000000號電話求援，惟遭甲○○制止，並將該行動電話
    搶下，不讓A女使用，車輛行進間，A女不斷拍打甲○○，要
    求停車，甲○○竟一面阻擋拍打，一面續行駕車，剝奪A女
    之行動自由。嗣於同日凌晨2時許（起訴書誤載為凌晨1時30
    分許），甲○○將車開至臺北縣樹林市○○路○段65巷內（
    起訴書誤載為柑園路）停妥，A女因恐遭甲○○強制性交，
    欲開啟車門離去，惟遭甲○○強行拉回，雙方拉扯之際，甲
    ○○趁勢跨坐至副駕駛座，以其身體壓住A女，並以左前臂
    勒著A女脖子，另一手強行拉扯A女裙子及褪去A女內褲，其
    間，A女奮力抵抗，雙方因而發生扭打，A女並以牙齒咬甲○
    ○左前臂，嗣甲○○正欲褪去自己褲子對A女為性侵害時，A
    女即以手掐住甲○○之生殖器，甲○○不堪疼痛，隨即逃離
    現場而未得逞，並將其所有之黑色安全帽1頂及銀白色外套1
    件遺留在車內，A女則在與甲○○衝突中，因而受有頭部血
    腫、雙手多處擦傷及雙膝多處擦傷等傷害（傷害部分未據告
    訴）。嗣後A女因不甘受辱而報警處理，經警調閱該三峽鎮
    ○○路222巷口之監視器錄影畫面，始循線查獲甲○○，並
    進而查悉上情。
二、案經臺北縣政府警察局三峽分局報告臺灣板橋地方法院檢察
    署檢察官偵查起訴。
    理  由                                               
壹、程序部分：
    按傳聞法則之重要理論依據，在於傳聞證據未經當事人之反
    對詰問予以核實，乃予排斥，惟若當事人已放棄對原供述人
    之反對詰問權，於法院審判時表明同意該等傳聞證據可作為
    證據，基於證據資料愈豐富，愈有助於真實發現之理念，並
    貫徹刑事訴訟法修法加重當事人進行主義之精神，確認當事
    人對於證據能力有處分權之制度，傳聞證據經當事人同意作
    為證據，法院認為適當者，亦得為證據。另當事人於調查證
    據時，對於傳聞證據表示「沒有意見」、「對於證據調查無
    意見」，而未於言詞辯論終結前聲明異議，應視為已有將該
    等傳聞證據採為證據之同意，此刑事訴訟法第159條之5定有
    明文。是以下所引證據，經本院當庭提示，檢察官、被告及
    其辯護人均無意見，且未於言詞辯論終結前聲明異議，本院
    審酌該等證據作成之情況，認為適於為本件認定事實之依據
    ，依刑事訴訟法第159條之5第2項規定，應具有證據能力，
    該得採為證據，合先說明。
貳、實體部分：
一、訊據上訴人即被告甲○○矢口否認對Ａ女為妨害自由及強制
    性交未遂之犯行，辯稱：被害人A女為卡拉OK店服務生，當
    日問伊要不要續攤，並自動離開駕駛座移到副駕駛座，讓伊
    開車，不料開車途中，A女不知何故，突然要開車門跳車，
    伊為不讓A女跳車才拉住她，雙方因此有拉扯、扭打，在行
    駛途中，絕未阻止A女撥打電話，後伊將車停在樹林市○○
    路65巷後，繼續與A女扭打，雙方拉扯過程中雖有拉扯A女裙
    子，但伊手卻被A女咬傷，伊就離開該車云云。
二、經查：
(一)按告訴人A女離店欲開車返家之際，於店內或於店門口均未
    詢問有關任何續攤之事，業據證人即告訴人A女迭於警詢、
    偵查及原審審理中證述明確。復徵之現場監視器畫面可見，
    被告與其友人潘憲銘等人係於98年3月1日凌晨1時22分許離
    店並站於巷口處，告訴人A女則逕自一人往巷內處走去，被
    告於朝告訴人A女行走之方向望去後，亦獨自尾隨A女往巷內
    走去，復於同日凌晨1時27分許，告訴人A女所有之上開小客
    車即自巷內處駛出，並右轉道路後疾駛而去，此有上開監視
    器翻拍照片10張在卷可稽（見同上偵卷第14至16頁），若A
    女與被告已相約續攤，為何出店門後2人背道而行，未有停
    等或相偕而行之情，已令人生疑？況被告在張望A女行向後
    ，始尾隨而去，亦難認2人有相約之情。復據證人潘文斌於
    原審審理中則證稱：當時喝完後，潘憲銘說太晚了，我就跟
    著他一起走，賴春安也跟我們一起走。至於被告我則沒有看
    到。於店裡時，沒有任何小姐說等一下要找我們去續攤。之
    後走到門口時，亦無小姐找我們續攤。我走到門口時，有看
    到那個小姐，我們跟著那個小姐一起走到門口，小姐說要回
    去，並未跟我們說話，我們就走了。被告當時跟我們走到門
    口就先停，並未跟我們說要續攤，我們3人就先離開了等語
    （見原審卷第74頁），堪認被告與A女並無相約續攤之情事
    。至證人即被告友人潘憲銘固於原審審理中結證稱：我們結
    束要離開時，A女在KTV的門口問我們3人（即潘憲銘、潘文
    斌、賴春安）要不要續攤，被告當時也在我旁邊，我們3人
    都有聽到，被告就問我們意見等語，惟證人潘文斌於原審審
    理中卻證稱並無續攤之事，業見前述，則證人潘憲銘、潘文
    斌兄弟均為被告之友性證人，2人當日相偕而行，但經隔離
    訊問後，對A女是否邀約被告等人續攤一情卻矛盾不一，復
    徵之前揭現場監視錄影之照片判斷，認潘文斌所為之證述較
    堪採信，而證人潘憲銘前開有利於被告之證述，核屬事後附
    和友人即被告之詞，不足採信，一併說明。
(二)次按告訴人A女當時所使用之門號0000000000號確於98年3月
    1日凌晨1時31分29秒許與門號0000000000號行動電話接通4
    秒（基地台位置：臺北縣樹林市○○街○段384巷13號樓頂）
    ，隨後於同日凌晨1時32分35秒許，門號0000000000號行動
    電話亦與告訴人A女所有之門號0000000000號行動電話接通4
    秒（基地台位置：臺北縣樹林市○○路132號7樓），再於同
    日凌晨2時4分32秒許，告訴人A女所有之門號0000000000號
    則與門號0000000000號行動電話接通217秒（基地台位置：
    臺北縣樹林市○○路○段116號樓頂），其後門號0000000000
    號行動電話於同日凌晨2時15分53秒及同日凌晨2時21分48秒
    許，均與告訴人A女所有之門號0000000000號行動電話聯繫
    ，但並未接通（基地台位置：臺北縣樹林市○○路○段72號4
    樓頂），於同日凌晨2時22分13秒許，門號0000000000號行
    動電話已與告訴人A女所有之門號0000000000號行動電話接
    通101秒（基地台位置：臺北縣樹林市○○路○段101巷5號3
    樓），此有告訴人A女當時所使用之雙插卡行動電話門號000
    0000000、0000000000號通聯紀錄各1份附卷可佐（見98年偵
    字第13006號卷第42頁、第46頁）。由A女所使用之00000000
    00號確於該日凌晨1時31分許向外撥打門號0000000000號，
    且僅接通4秒，又0000000000號則於該日凌晨1時32分許回撥
    A女使用之上開門號，通聯時間亦僅有4秒，復參前開監視器
    翻拍照片所顯示之時間及證人A女前開證述，足證A女於案發
    當時確有打電話與其男友曾義勝所持有之門號0000000000號
    行動電話連線，惟未及通話即斷訊之事實，是A女證稱撥打
    電話求援之際，遭被告將其行動電話搶下等事實，即非無據
    。再者，該日凌晨2時4分許、15分、21分、22分之通聯紀錄
    亦顯示告訴人A女所持上開門號已接通其男友所持之行動電
    話，此時之基地台位置均在臺北縣樹林市○○路○段65巷內
    案發現場附近，經核與證人A女證述：伊於被告逃離後，即
    找到電話並以電話通知伊男友等語相符（見原審卷第59頁反
    面）。復徵之，被告與A女於本案發生前素不相識，被告僅
    係在A女工作之卡拉OK店停留數小時消費之顧客，則告訴人A
    女對於被告之姓名、年籍、身家、人品或平日生活狀況既不
    知悉，豈會於深夜時分主動邀約素昧平生之被告前往續攤而
    不顧自身安全之理？況若是續攤，被告為何將車輛行駛至暗
    巷內，誠匪夷所思？更且上開自小客車既屬A女所有，若非A
    女面對迫切之危機，斷不會甘冒風險於車輛行駛中，打開車
    門，欲跳車，置該車於不顧？又被告若無前開犯意，於雙方
    發生拉扯之際，本應立即停車離去或制止A女之干擾行為，
    以免肇事，惟被告捨此不為，不僅於開車時與A女拉扯，並
    於停車持續為之，再再乖離常情，是被告辯稱係A女邀約上
    車，並續攤等語，應係臨訟卸責之詞。
(三)又按A女當日受有頭部血腫、雙手多處擦傷、雙膝多處擦傷
    之傷害，此有財團法人恩主公醫院診斷證明書可稽，而被告
    之左前臂亦遭A女咬傷，業據被告坦承，復有照片可稽（偵
    卷第13頁），顯見當日A女與被告在車內發生激烈衝突，復
    依A女指證當日被告跨過副駕駛座，用前手臂勒住我的脖子
    ，另外一手脫我內褲，我就咬他勒著我脖子的手等語（見偵
    卷31頁），核與被告左前臂遭A女咬傷相符，而被告於偵查
    中更坦認將A女之內褲扯下來（見偵緝卷第22頁），雖其於
    本院審理中又辯稱只拉她裙子云云，姑且不論拉裙子、或連
    同內褲一併扯下，然被告若無強制性交之犯意，何須拉扯
    A女之裙子、內褲。又徵之，被告將隨身攜帶日常使用之安
    全帽、衣物遺留A女車內，此有現場照片可稽（見偵卷第20
    頁、21頁），顯見，被告係在匆促之情狀下逃離現場，此與
    A女證稱我就用腳去踹他的下體，並趁被告欲褪自身褲子時
    ，用手去掐他的下體，被告可能是疼痛就跑掉等語，亦能相
    符。是被告當日確有對A女施加暴力，並欲遂行性交，然在A
    女強力抵抗下未能遂其犯行，足堪認定。
(四)再按刑法上之猥褻罪，係指性交以外，足以興奮或滿足性慾
    之一切色情行為而言，若行為人意在性交，而已著手實行且
    已達於用強程度，縱令未達目的，仍應論以強制性交未遂，
    不得論以猥褻（最高法院63年台上字第2235號判例意旨參照
    ）。本案認定被告以身體壓住告訴人A女，強行拉扯告訴人A
    女裙子及內褲，告訴人A女奮力抵抗，雙方因而發生扭打，
    告訴人A女並以牙齒咬住被告之左前臂，嗣被告正欲褪去自
    己褲子對告訴人A女為性侵害時，告訴人A女即以手掐住被告
    之生殖器，被告因不堪疼痛，隨即逃離現場等情，理由已如
    前述，則被告如此行徑，顯已達基於強制性交之犯意而以強
    暴方式著手實行之程度，而非強制猥褻罪之構成要件所能涵
    蓋。至告訴人A女於偵查、原審審理中陳述雖曾提及：伊上
    車後與友人剛講完電話，駕駛座之車門就被被告打開等語（
    見98年度偵字第13006號卷第31頁、原審卷第55至56頁），
    依告訴人A女使用之門號0000000000、0000000000號通聯紀
    錄顯示，其中僅0000000000號於案發前之當日凌晨1時1分59
    秒與門號0000000000號有為時45秒之對外通話，其餘門號於
    案發前並無長達數分鐘通話之通聯紀錄，惟此部分事實縱因
    A女記憶有誤，致無從證明，然核其告訴人A女就被告所為犯
    罪事實之陳述既有前開證據可佐，則告訴人A女此部分陳述
    雖無得採信，亦不影響被告犯行，併此敘明。
(五)綜上所述，足認被告上開所辯，要屬事後卸責之詞，要無足
    採。本件事證已臻明確，被告犯行洵堪認定，應予依法論科
    。
三、核被告所為，係犯刑法第302條第1項之非法剝奪他人行動自
    由罪、刑法第221條第2項、第1項之強制性交未遂罪。行為
    人為達強制性交目的，於著手強制性交行為之前，對同一被
    害人所為妨害自由行為，雖不能為強制性交行為所吸收，然
    其於妨害自由後即緊密實行強制性交，二行為之犯罪目的單
    一，依一般社會通念，認應評價為一罪方符合刑罰公平原則
    ，如予數罪併罰，反有過度處罰之疑，與人民法律感情亦未
    契合；尤於牽連犯廢除後，適度擴張一行為概念，就此情形
    認屬一行為觸犯數罪名之想像競合犯，方為適當。（最高法
    院97年度台上字第3223號判決意旨參照）揆諸上開說明，被
    告所為，係以一行為觸犯刑法第221條第2項、第1項之強制
    性交未遂罪及刑法第302條第1項剝奪他人行動自由罪，應依
    刑法第55條前段從一重即強制性交未遂罪處斷。被告已著手
    強制性交行為之實行，惟未生既遂之結果，其此一犯罪尚屬
    未遂，爰依刑法第25條第2項規定，按既遂犯之刑度減輕其
    刑。
四、原審認被告犯罪事證明確予以論科，固非無見。惟查：本件
    被告基於強制性交之目的，於行為過程中剝奪被告之行動自
    由，依前揭最高法院判決意旨（詳上述），二行為之犯罪目
    的單一，應評價為一行為，被告係以一行為觸犯刑法第221
    條第2項之強制性交未遂罪及刑法第302條第1項剝奪他人行
    動自由罪，應依刑法第55條前段以較重之前罪處斷，惟原審
    判決以被告所犯上開2罪，應予分論併罰，自有未洽。被告
    上訴否認犯行，固無理由，惟原審判決既有上揭可議之處，
    自無可維持，應由本院將原判決撤銷改判。爰審酌被告僅為
    滿足個人私慾，不顧告訴人A女之感受，乃強行對告訴人A女
    為剝奪行動自由、強制性交未遂之犯行，嚴重危害告訴人A
    女之行為自由及身體性自主決定權，且踐踏告訴人A女之人
    性尊嚴，對告訴人A女產生身心傷害，並斟酌被告之犯罪手
    段、犯罪後猶飾詞圖辯、毫無悔意、態度不佳等一切情狀，
    量處如主文第2項所示之刑。至被告遺留於車上之黑色安全
    帽1頂、銀白色外套1件及經警扣案之橘色工作服1件，均難
    認係被告供本件犯罪所用或預備或所得之物，爰均不另為沒
    收之諭知，併予敘明。
據上論斷，應依刑事訴訟法第369條第1項前段、第364條、第299
條第1項前段，刑法第221條第2項、第1項、第302條第1項、第25
條第2項、第55條，刑法施行法第1條之1，判決如主文。
本案經檢察官沈世箴到庭執行職務。
中    華    民    國    99    年    4     月    28    日
                  刑事第八庭審判長法  官  張傳栗  
                                  法  官  蔡光治
                                  法  官  劉嶽承
以上正本證明與原本無異。
如不服本判決，應於收受送達後十日內向本院提出上訴書狀，其
未敘述上訴之理由者並得於提起上訴後十日內向本院補提理由書
（均須按他造當事人之人數附繕本）。「切勿逕送上級法院」。
                                  書記官  何仁崴
中    華    民    國    99    年    4     月    28    日

本案論罪科刑法條：
中華民國刑法第221條
對於男女以強暴、脅迫、恐嚇、催眠術或其他違反其意願之方法
而為性交者，處 3 年以上 10 年以下有期徒刑。
前項之未遂犯罰之。

司法院資訊處製作；財團法人民間司法改革基金會備份。
